臺灣士林地方法院民事裁定           100年度司財管字第51號
聲  請  人  財政部臺北市國稅局
法定代理人  陳金鑑
代  理  人  曾月英
            丁曉慧
上列聲請人聲請選任被繼承人吳土山之遺產管理人事件，本院裁
定如下：
    主  文
選任財政部國有財產局臺灣北區辦事處為被繼承人吳土山之遺產
管理人。
准對被繼承人吳土山（男、民國○○年○○月○○日出生、身分證統一
編號：Ｚ000000000號、生前住臺北市士林區○○○路361 號，已
於民國99年7 月10日死亡）之大陸地區以外繼承人為承認繼承之
公示催告。
被繼承人吳土山之大陸地區以外繼承人，應自前項公示催告最後
登載新聞紙之日起，壹年貳月內承認繼承。上述期限屆滿，無繼
承人承認繼承時，被繼承人吳土山之遺產，於清償債權並交付遺
贈物後，如有剩餘即歸屬國庫。
聲請程序費用由被繼承人吳土山遺產負擔。
    理  由
一、按先順序繼承人均拋棄其繼承權時，由次順序之繼承人繼承
    ，其次順序繼承人有無不明或第四順序之繼承人均拋棄其繼
    承權者，準用關於無人承認繼承之規定，民法第1176條第6
    項定有明文。次按繼承開始時，繼承人有無不明，而無親屬
    會議或親屬會議未於1 個月內選定遺產管理人者，利害關係
    人得聲請法院選任遺產管理人，並由法院依公示催告程序，
    定6 個月以上之期限，公告繼承人，命其於期限內承認繼承
    ，民法第1177條、第1178條第1 項、第2 項規定甚明。
二、本件聲請意旨略以：被繼承人吳土山（男，民國○○年○○月○○
    日生，身分證統一編號：Ｚ000000000號）其欠繳遺產稅共新
    臺幣18,143元，今已逾繳納期間，尚未繳納，其遺有臺北市
    ○○區○○路352 巷3 號房屋、陽信銀行投資及繼承部分遺
    產，因被繼承人吳土山已於99年7 月10日死亡，且所有繼承
    人均拋棄其繼承權，並報准法院核備在案，致聲請人之稅捐
    債權無法求償。今為保障徵起稅捐，爰依民法1176條第6 項
    規定準用1178條第2 項之規定具狀聲請選任被繼承人吳土山
    之遺產管理人，並提出被繼承人除戶資料查詢清單、繼承系
    統表、欠稅總歸戶查詢情形表、財產歸屬資料清單、臺灣士
    林地方法院家事庭100 年1 月31日士院景家友99年度司繼字
    第1160號函等件為證。
三、經查，聲請人主張之上開事實，業據提出上述證據作為佐證
    ，並經本院依職權調閱99年度司繼字第1120、1160、1221號
    繼承案卷查核無誤，堪信為真正。又本件被繼承人之法定各
    順位繼承人皆已拋棄繼承，亦未經親屬會議選定被繼承人之
    遺產管理人，且被繼承人現仍遺有臺北市○○區○○路352
    巷3 號房屋、陽信銀行投資等財產，亦有財產歸屬資料清單
    在卷可佐。是聲請人既為被繼承人之債權人，自有法律上之
    利害關係，故聲請人聲請法院選任被繼承人吳土山之遺產管
    理人，自屬有據，應予准許。本院審酌被繼承人之子吳世賢
    、吳伯泉既已拋棄繼承，且經本院通知其等皆未到庭表示意
    見，是本院認不宜由渠等人擔任被繼承人之遺產管理人。至
    財政部國有財產局臺灣北區辦事處陳明其無意願擔任遺產管
    理人云云。惟按無人承認繼承之遺產，於清償債權並交付遺
    贈物後，如有賸餘，應歸屬國庫；又非公用財產，以國有財
    產局為管理機關。民法第1185條、國有財產法第12條分別定
    有明文。國有財產局依法係非公用財產之管理機關，備有財
    產管理之專才，並具相當之公信力，雖其經費支出屬國家資
    源，但保護無人繼承財產之債權人之權利，亦屬政府之義務
    ，且依民法第1177條之立法理由，遺產管理人之指定旨在維
    護公益及被繼承人債權人之利益，顯非以遺產管理人管理遺
    產是否有實質利益為考量。況被繼承人吳土山現仍遺有臺北
    市○○區○○路352 巷3 號房屋、陽信銀行投資等財產可供
    處分，有財產歸屬資料清單在卷可稽。綜上，本院認財政部
    國有財產局具有財產管理之專業能力，並有相當之公信力，
    且被繼承人之遺產經公示催告程序依法處理後，倘有剩餘即
    歸屬國庫，因認本件以選任財政部國有財產局臺灣北區辦事
    處擔任被繼承人吳土山之遺產管理人為宜，並依法為承認繼
    承之公示催告。
四、依非訟事件法第157條規定裁定如主文。
五、如不服本裁定，應於裁定送達後10日內，以書狀向本院提出
    抗告狀，並繳納抗告費新臺幣1,000 元。
中    華    民    國   100    年    9     月    14    日
                  家事庭司法事務官  王政揚